臺灣嘉義地方法院嘉義簡易庭民事裁定
111年度嘉簡字第598號
原      告  凱基商業銀行股份有限公司

法定代理人  龐德明（Stefano Paolo Bertamini）



上列原告與被告蔡阿生等間撤銷遺產分割登記事件，本院裁定如
下：    
    主    文
原告應於本裁定送達15日內，補正如附表所示。逾期不補正，而
有民事訴訟法第249條第1項第6款規定之情形者，即以裁定駁回
其訴；逾期不補正，而有同條第2項規定之情形者，得不經言詞
辯論，逕以判決駁回其訴。    
    理    由
民事訴訟法第119條第1項規定「書狀及其附屬文件，除提出於
  法院者外，應按應受送達之他造人數，提出繕本或影本」，第
  244條第1項規定「起訴，應以訴狀表明下列各款事項，提出於
  法院為之：一、當事人及法定代理人。二、訴訟標的及其原因
  事實。三、應受判決事項之聲明」，第249條第1項第6款、第2
   項規定「原告之訴，有下列各款情形之一者，法院應以裁定
  駁回之。但其情形可以補正者，審判長應定期間先命補正：六
  、起訴不合程式或不備其他要件」、「原告之訴，有下列各款
  情 形之一者，法院得不經言詞辯論，逕以判決駁回之。但其
  情形 可以補正者，審判長應定期間先命補正：一、當事人不
  適格或 欠缺權利保護必要。二、依其所訴之事實，在法律上
  顯無理由 」，第428條第1項規定「第244條第1項第2款所定事
  項，原告於起訴時得僅表明請求之原因事實」，第436條第2項
  規定「簡易訴訟程序，除本章別有規定外，仍適用第1章通常
  訴訟程序之規定」；民法第244條規定「債務人所為之無償行
  為，有害及債權者，債權人得聲請法院撤銷之。債務人所為之
  有償行為，於行為時明知有損害於債權人之權利者，以受益人
  於受益時亦知其情事者為限，債權人得聲請法院撤銷之。債務
  人之行為非以財產為標的，或僅有害於以給付特定物為標的之
  債權者，不適用前二項之規定。債權人依第1項或第2項之規定
  聲請法院撤銷時，得並聲請命受益人或轉得人回復原狀。但轉
  得人於轉得時不知有撤銷原因者，不在此限」，第1151條規定
  「繼承人有數人時，在分割遺產前，各繼承人對於遺產全部為
  公同共有」，第1164條規定「繼承人得隨時請求分割遺產。但
  法律另有規定或契約另有訂定者，不在此限」。債權人依民法
  第244條規定，提起撤銷遺產分割之訴，除法律另有規定外，
  應以包含債務人在內之全體繼承人為被告，其當事人始屬適格
  ；又除法律另有規定或繼承人另有契約訂定外，並應就協議分
  割之全部遺產請求撤銷，否則其訴在法律上為顯無理由。
民事訴訟法第199條第2項規定「審判長應向當事人發問或曉諭
  ，令其為事實上及法律上陳述、聲明證據或為其他必要之聲明
  及陳述；其所聲明或陳述有不明瞭或不完足者，應令其敘明或
  補充之」。當事人適格之要件，固為法院應依職權調查之事項
  ，依上開條文，並有向當事人闡明之義務，惟法院不得代替一
  造當事人為訴訟上之主張及舉證，否則有違審判中立；如法院
  已曉諭當事人，限期命其依據卷內調查所得，補正當事人適格
  之要件，卻不補正，自應由該當事人承擔訴訟之不利結果，不
  容其事後以法院未盡闡明義務為由，任意指摘判決違背法令。
經查：原告起訴狀記載之被告「蔡**即蔡吳閃之繼承人」個人
  資料不明，起訴不合程式。其次，依本院向嘉義縣大林地政事
  務所調取之土地登記資料，蔡全元之繼承人除起訴狀所載被告
  外，尚有其他，又其繼承人於民國101年7月13日訂立之遺產分
  割協議書，係協議分割蔡全元之遺產，而非蔡吳閃之遺產，且
  協議分割之遺產範圍除起訴狀所載財產外，亦有其他，原告得
  聲請閱覽、抄錄或攝影上開資料，而知悉其內容。茲依上開規
  定，命原告補正如主文所示。逾期不補正，而有民事訴訟法第
  249條第1項第6款規定之情形者，即以裁定駁回其訴；逾期不
  補正，而有同條第2項規定之情形者，得不經言詞辯論，逕以
  判決駁回其訴。                
中　　華　　民　　國　　111 　年　　9 　　月　　7 　　日
               臺灣嘉義地方法院嘉義簡易庭
                         法　官  廖政勝
以上正本係照原本作成。　　　　　　　　　　　　　　　　　
本裁定不得抗告。
中　　華　　民　　國　　111 　年　　9 　　月　　7 　　日
                         書記官  林金福
附表：
提出地政機關所核發，坐落嘉義縣○○鄉○○段00地號土地及同段1
  41建號建物之第一類登記全部謄本、異動索引（均應揭露登記
  名義人之個人資料）。
提出戶政機關所核發，蔡全元（身分證統一編號：Z000000000
  號）、蔡吳閃（身分證統一編號：Z000000000號）及其全體繼
  承人之戶籍謄本（記事欄勿省略），並自行製作繼承系統表。
參酌本院調取之土地登記資料，以訴狀表明適格之全體被告、
  請求之原因事實及應受判決事項之聲明（注意遺產分割後又有
  贈與之情形），並按應受送達之他造人數，提出繕本或影本。